臺灣新北地方法院刑事判決
111年度審交易字第812號
公  訴  人  臺灣新北地方檢察署檢察官
被      告  李重賢


上列被告因過失傷害案件，經檢察官提起公訴（110年度偵緝字
第3105號），被告於準備程序中就被訴事實為有罪之陳述，經本
院裁定改以簡式審判程序審理，判決如下：
    主  文
李重賢汽車駕駛人，行經行人穿越道不依規定讓行人優先通行而
犯過失傷害罪，處有期徒刑貳月，如易科罰金，以新臺幣壹仟元
折算壹日。
    事實及理由
一、李重賢於民國109年9月12日某時，騎乘車牌號碼號NR5-356號
    普通重型機車，沿新北市板橋區環河西路往土城方向行駛，嗣
    於同日8時51分許，行經該路段新海橫移門前時，本應注意
    車前狀況，並隨時採取必要之安全措施，且行經行人穿越道
    應讓行人優先通行，而依當時天候晴、日間自然光線、柏油路
    面乾燥、無缺陷、無障礙物，且視距良好等情，並無不能注
    意之情事，竟疏未注意及此，適林輝盛自新海橫移門乘坐醫
    療代步車，欲穿越環河西路，因而遭李重賢騎乘之上開機車
    撞擊，致林輝盛倒地，受有左側、左遠端鎖骨骨折、左側前
    胸壁、手肘、下背挫傷等傷害。
二、證據：
  ㈠被告李重賢於本院準備程序及審理時之自白。
  ㈡告訴人兼證人林輝盛於偵查中之指述。
  ㈢道路交通事故現場圖、道路交通事故調查報告表㈠㈡各1件、現
    場及車損照片8張、監視錄影畫面光碟1片、臺灣新北地方檢
    察署勘驗筆錄1份。
  ㈣新北市政府警察局道路交通事故初步分析研判表、新北市政
    府車輛行車事故鑑定會新北車鑑字第0000000號鑑定意見書
    、新北市車輛行車事故鑑定覆議會新北覆議0000000號鑑定
    覆議意見書各1份。
  ㈤新北市立聯合醫院乙種診斷證明書2紙。
三、論罪科刑：
  ㈠按電動代步車適用道路交通管理處罰條例規定部分，除依規
    定經型式審驗合格，並規定領用牌照或取得審驗合格標章者
    得行使於道路並適用該條例外，其餘應遵守一般行人管制規
    定；民眾使用電動休閒車等之動力載具，因不符合領照規定
    ，不得行駛於道路，違者依法處罰，惟使用「醫療用電動三
    輪車」、「動力式輪椅」等醫療器材，則視為行人活動輔助
    器材，應遵守行人管制規定，此經交通部以98年3月11日交
    路字第0980023644號、95年10月18日交路字第0950009962號
    函釋在案。查本案告訴人案發時所駕駛者係醫療代步車，此
    經告訴人於交通事故談話紀錄表中陳述明確，並有現場及車
    損照片在卷可稽，則依上開主管機關之函示，該醫療代步車
    應視為行人活動輔助器材。
  ㈡次按汽車駕駛人，無駕駛執照駕車、酒醉駕車、吸食毒品或
    迷幻藥駕車、行駛人行道或行經行人穿越道不依規定讓行人
    優先通行，因而致人受傷或死亡，依法應負刑事責任者，加
    重其刑至二分之一，道路交通管理處罰條例第86條第1項定
    有明文。該條項規定係就刑法基本犯罪類型，於加害人為汽
    車（含機車）駕駛人，於從事駕駛汽車之特定行為時，因而
    致人傷亡之特殊行為要件予以加重處罰，已就刑法各罪犯罪
    類型變更之個別犯罪行為予以加重，而成另一獨立之罪名，
    自屬刑法分則加重之性質。核被告所為，係犯道路交通管理
    處罰條例第86條第1項、刑法第284條前段之汽車駕駛人，行
    經行人穿越道不依規定讓行人優先通行，因而犯過失傷害罪
    ，並應依道路交通管理處罰條例第86條第1項規定加重其刑
    。
  ㈢被告於肇事後，經報案人或勤指中心轉來資料未報明肇事人
    資料，處理人員前往傷者就醫之醫院處理時，被告在場，並
    當場承認為肇事人，有道路交通事故肇事人自首情形紀錄表
    1份在卷可稽，然被告於偵查中經傳未到、拘提無著，嗣經
    臺灣新北地方檢察署發布通緝後緝獲，據被告於偵訊中供稱
    ：未收到傳票等語。考量現代人實際上未居住於戶籍地，抑
    或因工作、結婚、就學而搬遷居所地的情形，均所在多有，
    縱原住居地仍有家人居住，若家人不識字，無法讀懂傳票的
    意思，或漏未轉知被告，均可能使其無法遵期到庭。因此，
    被告經傳拘無著遭通緝者，未必主觀上即有刻意逃匿不欲接
    受裁判之意，是法院仍應審究其他情狀綜合判斷，以認定被
    告有無接受裁判之意，再依刑法第62條前段規定減輕其刑。
    經查，寄至被告戶籍地之送達證書為寄存送達，有送達證書
    附卷可佐，是認被告確實未收到傳票，又臺灣新北地方檢察
    署檢察官起訴被告後，經本院傳喚被告到院進行準備程序，
    被告確實到庭，且當庭改期後，被告仍如期到庭，勘認被告
    尚無逃避裁判之意思，仍符合對未發覺之罪自首而受裁判之
    自首要件，爰依刑法第62條前段之規定，減輕其刑，並依法
    先加後減之。
  ㈣爰審酌被告行經行人穿越道時，未禮讓行人優先通行，因而
    造成本件交通事故，致告訴人受有上開傷害，其行為應予非
    難，惟犯後坦承犯行，態度尚可，雖表達賠償意願，然告訴
    人未於調解期日到場，致未能達成和解或取得告訴人諒解，
    兼衡被告個人戶籍資料查詢結果註記高中畢業之教育程度、
    於審理中自陳現無謀生能力之生活狀況、過失情節（本案經
    行車事故鑑定及覆議結果均認被告為肇事原因，而告訴人無
    肇事因素），並考量告訴人所受傷勢等一切情狀，量處如主
    文所示之刑，並諭知易科罰金之折算標準。
據上論斷，應依刑事訴訟法第273條之1第1項、第299條第1項前
段，判決如主文。
本案經檢察官洪三峯偵查起訴，由檢察官宋有容到庭執行職務。
中　　華　　民　　國　　111 　年　　9 　　月　　19　　日
                  刑事第二十三庭  法  官  龔書安
上列正本證明與原本無異。
如不服本判決，應於判決送達後20日內敘明上訴理由，向本院提
出上訴狀（應附繕本），上訴於臺灣高等法院。其未敘述上訴理
由者，應於上訴期間屆滿後20日內向本院補提理由書「切勿逕送
上級法院」。
                                  書記官  石秉弘
中　　華　　民　　國　　111 　年　　9 　　月　　20　　日
附錄本案論罪科刑法條全文：
中華民國刑法第284條
因過失傷害人者，處1年以下有期徒刑、拘役或10萬元以下罰金
；致重傷者，處3年以下有期徒刑、拘役或30萬元以下罰金。

道路交通管理處罰條例第86條
汽車駕駛人，無駕駛執照駕車、酒醉駕車、吸食毒品或迷幻藥駕
車、行駛人行道或行經行人穿越道不依規定讓行人優先通行，因
而致人受傷或死亡，依法應負刑事責任者，加重其刑至二分之一
。
汽車駕駛人，在快車道依規定駕車行駛，因行人或慢車不依規定
，擅自進入快車道，而致人受傷或死亡，依法應負刑事責任者，
減輕其刑。